---
title: 'Laboratório 3: Processamento de Bases de Dados em Lote'
author: "Elizabeth Borgognoni Souto"
date: "22 de agosto de 2018"
output: html_document
---

#Introdução

A coleta de dados em épocas mais recentes teve seu custo reduzido e volume ampliado significativamente. Redes sociais combinadas com dispositivos móveis rastreiam bilhões de pessoas no mundo, com informações das mais diversas origens: rotinas de passeio, amizades, históricos de compras, históricos de localização, fotografias geo-referenciadas, etc (FYI: com o escândalo da Cambridge Analytics, surgiram evidências de que o Facebook tenha registros de histórico de chamadas e SMS, para mensagem e ligações ocorridas fora do aplicativo Facebook, em telefones Android: https://www.theverge.com/2018/3/25/17160944/facebook-call-history-sms-data-collection-android). Empresas, por meio de programas de fidelidade, aprendem hábitos de compras, propensidade de compras de certos produtos dependendo de horários, produtos que são comprados juntos e informações financeiras referentes a pagamentos. Desta maneira, o volume das bases de dados cresce vertiginosamente, de modo que é necessária a mudança de paradigma na estatística moderna: os dados não mais podem trafegar até o analista de dados; a análise deve ser transportada até os dados.

#Objetivos
Ao fim deste laboratório, você deve ser capaz de:

* Importar um arquivo volumoso por partes;
* Calcular estatísticas suficientes para métrica de interesse em cada uma das partes importadas;
* Manter em memória apenas o conjunto de estatísticas suficientes e utilizar a memória remanescente para execução de cálculos;
* Combinar as estatísticas suficientes de modo a compor a métrica de interesse.

#Tarefa (retirada dos últimos slides da última aula)

Lendo apenas 100 observações por vez, determine o percentual de vôos por Cia. Aérea que apresentou atraso na chegada `(ARRIVAL_DELAY)` superior a 10 minutos. As companhias a serem utilizadas são: AA, DL, UA e US. A estatística de interesse deve ser calculada para cada um dos dias de 2015. Para a determinação deste percentual de atrasos, apenas verbos do pacote `dplyr` e comandos de importação do pacote `readr` podem ser utilizados. Os resultados para cada Cia. Aérea devem ser apresentados em um formato de calendário.

```{r,eval=FALSE}
#instalando os pacotes que serao usados no laboratorio todo
install.packages("dplyr")
install.packages("readr")
```

```{r, message=FALSE, warning=FALSE}
#carregando os pacotes
library("dplyr")
library("readr")
```

```{r, cache=TRUE, message = FALSE}
#carregando o arquivo fligths.csv
setwd("C:/Users/ra170409/Downloads")
fligthszip = unz("flights.csv.zip","flights.csv")
fligths = read_csv(fligthszip)
```

#Instruções

1.Quais são as estatísticas suficientes para a determinação do percentual de vôos atrasados na chegada `(ARRIVAL_DELAY > 10)`?

São a quantidade total de voos e o numero de voos atrasados por companhia aerea.

2.Crie uma função chamada `getStats` que, para um conjunto de qualquer tamanho de dados provenientes de `flights.csv.zip`, execute as seguintes tarefas (usando apenas verbos do `dplyr`):

*  a.Filtre o conjunto de dados de forma que contenha apenas observações das seguintes Cias. Aéreas: AA, DL, UA e US;
*  b.Remova observações que tenham valores faltantes em campos de interesse;
*  c.Agrupe o conjunto de dados resultante de acordo com: dia, mês e cia. aérea;
*  d.Para cada grupo em b., determine as estatísticas suficientes apontadas no item 1. e os retorne como um objeto da   classe `tibble`;
*  e.A função deve receber apenas dois argumentos:
  * `input`: o conjunto de dados (referente ao lote em questão);
  * `pos`: argumento de posicionamento de ponteiro dentro da base de dados. Apesar de existir na função, este argumento    não será empregado internamente.

```{r}
#fazer numero de voos dividido por percentual de atraso
#como para fazer o grafico na questao 5 preciso da coluna YEAR coloquei ela aqui
getStats = function(input, pos){
    input %>% filter(!is.na(ARRIVAL_DELAY), !is.na(AIRLINE), AIRLINE %in% c("AA", "DL", "UA", "US"), !is.na(YEAR),
        !is.na(MONTH), !is.na(DAY)) %>%
    group_by(YEAR,MONTH,DAY,AIRLINE) %>%
    summarise(DELAYED = sum(ARRIVAL_DELAY > 10), DELAYED_T=n())
}
```

3.Utilize alguma função `readr::read_***_chunked` para importar o arquivo flights.csv.zip.

* a.Configure o tamanho do lote (chunk) para 100000;
* b.Configure a função de callback para instanciar DataFrames aplicando a função `getStats` criada em 2;
* c.Configure o argumento `col_types` de forma que ele leia, diretamente do arquivo, apenas as colunas de interesse   (veja nota de aula para identificar como realizar esta tarefa)
  
```{r, warning = FALSE}
minhas_colunas = cols_only(YEAR = 'i' , MONTH = 'i', DAY = 'i', AIRLINE = 'c', ARRIVAL_DELAY ='d')

fligths_novo = read_csv_chunked("C:/Users/ra170409/Downloads/flights.csv.zip",
                       callback = DataFrameCallback$new(getStats),
                       chunk_size = 100000,col_types=minhas_colunas)
```

4.Crie uma função chamada `computeStats` que:

*  a.Combine as estatísticas suficientes para compor a métrica final de interesse (percentual de atraso por dia/mês/cia aérea);
*  b.Retorne as informações em um `tibble` contendo apenas as seguintes colunas:
  * i.`Cia`: sigla da companhia aérea;
  * ii.`Data`: data, no formato AAAA-MM-DD (dica: utilize o comando `as.Date`);
  * iii.`Perc`: percentual de atraso para aquela cia. aérea e data, apresentado como um número real no intervalo   [0,1].
```{r}
#sum(atrasados)/por n
computeStats = function(stats){
    stats %>% 
    filter(YEAR == "2015") %>%
    mutate(DATE = as.Date(paste(YEAR,MONTH,DAY, sep = "-")), 
           PERCENTAGE = DELAYED / DELAYED_T) %>%
    group_by(DATE,AIRLINE,PERCENTAGE) %>%
    select(DATE,AIRLINE,PERCENTAGE) %>%
    rename(Data = DATE, Cia = AIRLINE, Perc = PERCENTAGE)
}
```

5.Produza um mapa de calor em formato de calendário para cada Cia. Aérea.

* a.Instale e carregue os pacotes ggcal e ggplot2.
```{r, eval=FALSE}
#instalando os pacotes
install.packages("ggcal")
install.packages("ggplot2")
```

```{r, message=FALSE, warning=FALSE}
#carregando os pacotes
library("ggcal")
library("ggplot2")
```

* b.Defina uma paleta de cores em modo gradiente. Utilize o comando `scale_fill_gradiente`. A cor inicial da paleta deve ser `#4575b4` e a cor final, `#d73027`. A paleta deve ser armazenada no objeto `pal`.
```{r}
pal = scale_fill_gradient(low = "#4575b4", high = "#d73027")
```

*  c.Crie uma função chamada `baseCalendario` que recebe 2 argumentos a seguir: `stats` (`tibble` com resultados calculados na questão 4) e `cia` (sigla da Cia. Aérea de interesse). A função deverá:

  * i.Criar um subconjunto de `stats` de forma a conter informações de atraso e data apenas da Cia. Aérea dada por   `cia`.
  * ii.Para o subconjunto acima, montar a base do calendário, utilizando ggcal(x, y). Nesta notação, x representa as datas de interesse e y, os percentuais de atraso para as datas descritas em x.
  * iii.Retornar para o usuário a base do calendário criada acima.
```{r}
baseCalendario = function(stats,cia){
    substats = stats[stats$Cia == cia,]  
    return(ggcal(substats$Data,substats$Perc))
}
```

* d.Executar a função baseCalendario para cada uma das Cias. Aéreas e armazenar os resultados, respectivamente, nas variáveis:  cAA, cDL, cUA e cUS.
```{r}
cAA <- baseCalendario(computeStats(fligths_novo), "AA")
cDL <- baseCalendario(computeStats(fligths_novo), "DL")
cUA <- baseCalendario(computeStats(fligths_novo), "UA")
cUS <- baseCalendario(computeStats(fligths_novo), "US")
```

* e.Para cada uma das Cias. Aéreas, apresente o mapa de calor respectivo utilizando a combinação de camadas do ggplot2. Lembre-se de adicionar um título utilizando o comando ggtitle. Por exemplo, cXX + pal + ggtitle("Titulo").
```{r}
cAA + pal + ggtitle("Mapa de calor para Cia Area AA")
cDL + pal + ggtitle("Mapa de calor para Cia Area DL")
cUA + pal + ggtitle("Mapa de calor para Cia Area UA")
cUS + pal + ggtitle("Mapa de calor para Cia Area US")

```
