---
title: "Manipulação de Dados - JSON"
author: "Elizabeth Borgognoni Souto"
date: "September 5, 2018"
output: html_document
---

#Instalação de pacotes essenciais

Os pacotes que são essenciais para a execução deste laboratório podem ser instalados de acordo com o snippet abaixo. Execute esta instalação antes de tentar criar um novo documento RMarkdown. Se o sistema perguntar sobre instalar novos pacotes a partir do código-fonte (install newer version from source), responda n (para indicar não).

```{r, eval = FALSE, message=FALSE}
#no caso nao coloquei win.binary pois estou trabalhando no Rstudio do ubuntu
options(install.packages.check.source = "no")
pkgs = c('tidyverse', 'maps', 'RColorBrewer', 
         'rmarkdown', 'knitr', 'caTools', 'tidyr',
         'jsonlite', 'dplyr', 'tibble', 'digest',
         'magrittr', 'lubridate')
install.packages(pkgs)
```

```{r, message = FALSE, warning=FALSE}
#carregando os pacotes
library("tidyverse")
library("maps")
library("RColorBrewer")
library("rmarkdown")
library("knitr")
library("caTools")
library("tidyr")
library("jsonlite")
library("dplyr")
library("tibble")
library("digest")
library("magrittr")
library("lubridate")
```


#Arquivos JSON

JavaScript Object Notation é um formato amplamente utilizado, principalmente em recursos de internet, para armazenar informações em um modo que seja relativamente fácil de acessar. O foco desta estratégia de armazenamento é prover mecanismos simples para busca de dados. Um registro JSON é sempre apresentado dentro de chaves e representado por uma coleção de pares chave/valor. Cada um destes pares é apresentado sempre da seguinte maneira 'chave': 'valor'. Múltiplos pares são sempre separados por vírgula. Um exemplo de registro é:


```{JSON}
#campos separados por virgula
{
  "nome": "Benilton",
  "sobrenome": "Carvalho",
  "escolaridade": "Ph.D.",
  "orientador": "Rafael Irizarry",
  "area": "Bioestatistica",
  "universidade": "Johns Hopkins University",
  "ano": "2008"
}

```

Múltiplos registros JSON podem ser combinados em um único objeto com o uso de colchetes delimitando o objeto resultante e vírgulas, separando cada um dos registros. Por exemplo:

```{JSON}
[{
  "nome": "Benilton",
  "sobrenome": "Carvalho",
  "escolaridade": "Ph.D.",
  "orientador": "Rafael Irizarry",
  "area": "Bioestatistica",
  "universidade": "Johns Hopkins University",
  "ano": "2008"
},

{
  "nome": "Guilherme",
  "sobrenome": "Ludwig",
  "escolaridade": "Ph.D.",
  "orientador:" "Jun Zhu",
  "area": "Estatistica",
  "universidade": "University of Wisconsin-Madison",
  "ano": "2016"
}]

```

#Manipulação de Objetos JSON em R

O pacote jsonlite pode ser utilizado para a manipulação de objetos JSON. O comando fromJSON recebe uma entrada em formato JSON e a converte para um objeto apropriado em R (vetor, matriz ou data.frame). O comando toJSON trabalha na direção oposta, recebendo um objeto em R e convertendo-o para JSON.

A leitura de um arquivo JSON pode ser feita utilizando o comando read_json deste mesmo pacote jsonlite. O comando read_json possui um segundo argumento chamado simplifyVector, que assume o valor FALSE por padrão. O argumento simplifyVector=FALSE causa com que o objeto resultante seja uma lista; com simplifyVector=TRUE, o resultado é convertido para um objeto R mais apropriado (data.frame).

#Descrição dos Dados

Uma start-up norte-americana disponibilizou uma plataforma de crowdsourcing para plataformas móveis iOS e Android. Usuários, após um cadastro inicial, podem visitar páginas de projetos e escolher contribuir com um valor monetário. Estes eventos de visita e contribuição financeira são registradas no campo `event_name`, do arquivo `data.json` disponibilizado, como View Project e Fund Project. O arquivo também disponibiliza informações dadas durante o cadastro:

* gender: sexo - F (female), M (male), U (unknown);
* age: idade - 18-24, 25-34, 35-44, 45-54 ou 55+;
* marital_status: estado civil - single ou married;
* device: iOS ou android
* latitude: latitude
* longitude: longitude
* city: cidade
* state: estado
* zip_code: CEP

Para os 50 mil registros disponibilizados, informam-se também a categoria (category) do projeto visitado/financiado, a quantia doada (amount) quando o usuário decidiu financiar o projeto e a data/hora (formato UNIX a partir de 01 de janeiro de 1970) no fuso-horário GMT. 

#Atividade

Você deve apresentar um relatório técnico-gerencial (isto é, deve conter texto claro, gramaticalmente e ortograficamente correto combinado com código em R) que responda às seguintes questões:

```{r}
#as viariaveis acima sao estaticas e fazem parte das caracteristicas dos usuarios
#importando o arquivo e manipulando os dados
setwd("/home/elizabeth/Downloads/data.json")
data_json = read_json("data.json", simplifyVector = TRUE)
data_json = data_json$data #faco isso pois e uma lista
dim(data_json) #para analisar a dimensao do data frame
str(data_json) #para analisar a estrutura do data frame
#a coluna 9 e o outro dataframe  (em json podemos ter um dataframe dentro de outro)
data_json = cbind(data_json[,-9], data_json[,9])
dim(data_json)
#transformando em tibble
data_json = as_tibble(data_json)
```

* Quantos usuários diferentes utilizaram a plataforma no período coletado?
```{r, message= FALSE}
#para descobrir quantos usuarios diferentes temos que criar uma chave usando todas as variavies estaticas 
#client_time numero de segundos , momento que ele acessou a rede
user = data_json %>%
  select(gender,age,marital_status,device,latitude,longitude,city,state,zip_code) %>%
  distinct()  #da os valores que sao distintos um do outro como o comando unique

user$user_id = 1:nrow(user) #da linha 1 ate a ultima linha
data_json = data_json %>% inner_join(user) #para juntar ambas as chaves estaticas
```
Em `data_json` se 2 pessoas estiverem morando na mesma casa e usarem o mesmo computador sera identificado como a mesma pessoa. A quantidade de usuários diferentes que utilizaram a plataforma foram `r length(unique(data_json$user_id))`.

* Qual é a distribuição de perfis dos usuário de acordo com as variáveis gender, age, marital_status e device? Apresente uma tabela com contagens de usuários em cada classe. A tabela final deve ter as seguintes colunas: gender, marital_status, device,  18-24, 25-34, 45-54, 55+. Insira a tabela no texto utilizando o comando knitr::kable.
```{r}
data_json1 = data_json %>%
  select(gender, age, marital_status, device, user_id) %>%
  distinct() %>% #para pegar os identificadores
  select(-user_id) %>% #para remover user_id 
  group_by(gender, age, marital_status, device) %>%
  count() %>% #ou uso summarise com a funcao n() 
  spread(age, n) #abre o que estiver em age
```

```{r}
#knitr::kable p mostrar a tabela
knitr::kable(data_json1)
```

* Existe a suspeita de que o número de indivíduos que utilizam iOS é maior que o número de usuários de Android nos grupos de pessoas casadas. Apresente um gráfico, utilizando ggplot2, que mostre se esta suspeita é plausível. O gráfico deve incluir as informações de sexo, idade e estado civil.
```{r, fig.align='center'}

data_json2 = data_json %>%
  select(gender, age, marital_status, device, user_id) %>%
  distinct() %>% 
  group_by(gender, age, marital_status, device) %>%
  count() 

ggplot(data_json2 %>% filter(marital_status == "married"), aes(device, n, fill = device)) +
         geom_bar(stat="identity") + facet_grid(gender ~ age)
```

* Qual é a distribuição geográfica destes usuários em função do nome do estado? Qual é o estado que possui o maior número de usuários da plataforma de crowdsourcing?
```{r}
#distribuicao dos usuarios onde eles moram em termo de estado
data_json3 = data_json %>% 
  select(state, user_id) %>%
  distinct() %>%
  group_by(state) %>%
  count() %>%
  ungroup() %>% #para desagrupar
  top_n(1) #para selecionar as observacoes por estado que tem o maior numero de usuarios  
```

* Para cada nível de category, considere apenas os usuários únicos que viram ou financiaram projetos daquela categoria. Agrupe estes usuários por sexo, idade, estado civil e dispositivo. Para cada um destes grupos, qual é o percentual de financiamento dos projetos? Apresente o resultado em uma tabela com as seguintes colunas: category, gender, marital_status, device, 18-24, 25-34,  35-44, 45-54 e 55+.
```{r}
data_json_final = data_json %>%
  #pego o amount que e a quantidade de dinheiro que ele financiou
  mutate(finance = !is.na(amount)) %>%
  select(category, gender, age, marital_status, device, user_id, finance) %>%
  group_by(category,user_id,gender,marital_status,device,age) %>%
  summarise(decision = any(finance)) %>%
  group_by(category, gender, marital_status, device, age) %>%
  summarise(Perc_Finan = mean(decision)) %>%
  spread(age, Perc_Finan)
```

* Exporte todas as tabelas criadas para arquivos CSV.
```{r}
write_csv(data_json, path = "data_json_final.csv")
write_csv(data_json1, path = "data_json_final1.csv")
write_csv(data_json2, path = "data_json_final2.csv")
write_csv(data_json3, path = "data_json_final3.csv")
write_csv(data_json_final, path = "data_json_final4.csv")
```

